臺灣高等法院高雄分院刑事判決　　　100年度交上易字第120號
上　訴　人
即　被　告　鄧琇文
選任辯護人　吳澄潔律師
上列上訴人因過失致死案件，不服臺灣屏東地方法院100 年度交
訴字第71號中華民國100年8月10日第一審判決（起訴案號：臺灣
屏東地方法院檢察署99年度調偵字第303 號），提起上訴，本院
判決如下：
     主  文
上訴駁回。
鄧琇文緩刑貳年。並應於附表所示期間內，支付被害人家屬朱貴
武、朱世文、朱世田、朱雅萍共新臺幣壹佰萬元。
     事  實
一、鄧琇文考領有普通重型機車駕駛執照，於民國99年1 月22日
    14時30分許（起訴書誤載為14時38分），騎乘車牌號碼928-
    BDT 號普通重型機車，沿屏東縣九如鄉○○路由西往東方向
    行駛，欲前往其屏東縣鹽埔鄉洛陽村上班地點，途經屏東縣
    九如鄉○○路臺電東寧支33號電線桿前與產業道路之無號誌
    交岔路口，本應注意汽車行駛至無號誌設備之交岔路口，應
    減速慢行，作隨時停車之準備，且應注意車前狀況，隨時採
    取必要之安全措施，及依當時天候晴、日間自然光線、柏油
    路面、乾燥、無障礙物、視距良好等情形，並無不能注意之
    情事，竟疏於注意減速慢行及車前狀況，仍以時速40至50公
    里之速度行駛，適有未考領駕照、未戴安全帽之行駛在鄧琇
    文左前側同向之鄭明美，騎乘車牌號碼PHU-120 號普通重型
    機車欲右轉進入該產業道路，亦疏未注意行經無號誌交岔路
    口右轉，應讓右側之鄧琇文直行車先行，即貿然右轉駛入該
    產業道路，鄧琇文見狀閃煞不及，鄧琇文機車前車輪乃與鄭
    明美機車右側腳踏板擦撞，致鄭明美因而人車倒地，受有右
    眼角外側擦傷痕2x1 公分、頭皮下血腫約4x3.5 公分、顱內
    出血、腦幹失能等傷害，經送高雄長庚紀念醫院急救，後於
    翌日（23日）4 時10分因頭部外傷併顱內出血死亡。而鄧琇
    文於車禍後則留在車禍現場，向據報前來處理之員警陳水和
    ，主動坦承為本件車禍事故之肇事者，並接受調查。
二、案經臺灣屏東地方法院檢察署檢察官相驗後自動檢舉、鄭明
    美之夫朱貴武訴由臺灣屏東地方法院檢察署檢察官偵查起訴
    。
     理  由
一、證據能力部分─
    本判決理由所援用之證據資料，上訴人即被告鄧琇文、選任
    辯護人及公訴人於本院言詞辯論終結前，均同意有證據能力
    ，並均捨棄傳訊相關證人（見本院卷28-30 頁）。本院審酌
    上開證據之作成，並無違法或不當情形，且與本案待證事實
    相關，適當作為證據，依刑事訴訟法第159 條之5 第1 項之
    規定，認均具證據能力。
二、實體部分─
  (一)上開事實，業據上訴人即被告鄧琇文（下稱被告）於本院坦
    承不諱（見本院卷63頁背面），並有道路交通事故現場圖、
    道路交通事故調查報告表(一)(二)、現場暨車損照片多幀、被告
    普通重型機車駕駛執照、本院100 年11月28日電話查詢紀錄
    單（肇事路段速限為時速50公里）在卷可稽（見99相51號卷
    《下稱偵卷(一)》9-11、24-37 頁，本院卷40、58頁）；且被
    害人鄭明美因本件車禍事故受有右眼角外側擦傷痕2x1 公分
    、頭皮下血腫約4x3.5 公分、顱內出血、腦幹失能等傷害，
    於99年1 月23日4 時10分因頭部外傷併顱內出血死亡之事實
    ，業經臺灣屏東地方法院檢察署檢察官督同法醫師相驗明確
    ，並製有相驗筆錄、相驗屍體證明書、檢驗報告書、相驗照
    片，及長庚醫療財團法人高雄長庚紀念醫院診斷證明書在卷
    可憑（見偵卷(一)22、38-52 頁）；又被告於肇事後留在車禍
    現場，並向據報前來處理之員警陳水和，主動坦承為本件車
    禍事故之肇事者及接受調查，有屏東縣政府警察局道路交通
    事故肇事人自首情形紀錄表在卷可按（見偵卷(一)14頁）。足
    認被告自白與事實相符，堪予採信。
  (二)按「汽車行經無號誌之交岔路口時，應減速慢行，作隨時停
    車之準備」，「汽車行駛時，駕駛人應注意車前狀況，並隨
    時採取必要之安全措施」，道路交通安全規則第93條第1 項
    第2 款、第94條第3 項分別定有明文。被告考領有普通重型
    機車駕駛執照對此自係知悉甚詳，被告騎乘上開重型機車行
    駛在道路上，本應遵守上開交通安全規則；又依上開道路交
    通事故調查報告表(一)所載，本案車禍事故發生當時天候晴、
    日間自然光線、柏油路面、乾燥、無障礙物、視距良好等情
    形，並無不能注意之情事。詎被告騎乘重型機車行經無號誌
    之交岔路口時，仍依原行駛之時速40至50公里速度行駛，未
    減速慢行，復疏未注意及其左前側被害人鄭明美行進方向，
    採取必要之安全措施，致其機車前車輪與被害人鄭明美機車
    右側腳踏板擦撞，被告就本件車禍事故之發生具有過失；且
    本件車禍事故經送請臺灣省車輛行車事故覆議鑑定委員會鑑
    定，亦認「(1)鄧琇文駕駛重機車，行經無號誌交岔路口，未
    減速慢行，且未注意車前狀況，為肇事次因。(2)鄭明美駕駛
    重機車，行經無號誌交岔路口右轉，未注意讓右側直行車先
    行，為肇事主因。另鄭明美無照駕駛，有違規定」，有臺灣
    省車輛行車事故覆議鑑定委員會100 年3 月29日覆議字第10
    06201177號函在卷可憑（見99調偵303 號卷《下稱偵卷(二)》
    12-13 頁），亦同本院之認定；又被害人鄭明美確因本件車
    禍事故死亡一節，業如前述。是被害人鄭明美死亡之結果，
    與被告之騎乘機車過失行為間，具有相當因果關係甚明。
  (三)是綜上所述，本案事證已明，被告犯行洵堪認定。
  (四)論罪刑之加減：
  (1)核被告所為，係犯刑法第276 條第1 項過失致人於死罪。
  (2)被告於肇事後留在車禍現場，並向據報前來處理之員警陳水
    和，主動坦承為本件車禍事故之肇事者及接受調查，業如前
    述，被告對於未經發覺之犯罪自首而接受裁判，爰依刑法第
    62條前段規定減輕其刑。
  (五)原審認被告罪證明確，因而適用刑法第276 條第1 項、第62
    條前段、刑法施行法第1 條之1 規定，並審酌被告並無前科
    ，素行良好，行為時之年齡為26歲，年紀尚輕，智識程度為
    大學畢業，其就導致本件車禍發生之責任歸屬為次因，過失
    程度非高，尚未與被害人家屬達成和解（被告雖於本院審理
    時與被害人家屬達成和解，惟於本件宣示判決時，被害人家
    屬尚未實質取得賠償，詳如後述），暨其犯罪後未能坦承犯
    行等一切情狀，量處有期徒刑10月；其認事用法，核無不合
    ，量刑亦屬允當。被告上訴意旨以「被害人鄭明美於無預警
    情形下突然右轉，任何人均難以有安全之反應時間、空間，
    被告之行為無可責性」等語，指摘原判決不當。然被告就本
    件車禍事故其駕駛行為有過失，已於本案坦認不諱；且本件
    車禍事故發生之時間為午間、天氣晴朗、路段視距良好，業
    如前述；又被告於99年1 月23日（車禍發生後翌日）偵訊時
    即供稱：「我騎到東寧路時，鄭明美在我左前方，距離我很
    遠，約有100 公尺」等語（見偵卷(一)39頁），顯見被告於自
    後方逐漸接近被害人鄭明美過程中，有足夠之時間、空間注
    意被害人鄭明美之行進方向，並於接近本件交岔路口時，應
    可預期其他車輛（包括被害人鄭明美）有右轉之可能，卻未
    減速行駛，則其駕駛行為自有過失。是被告之上訴為無理由
    ，應予駁回。
  (六)宣告緩刑及負擔：
  (1)爰審酌被告業於本院坦承犯行、表示悔意，且未曾受有期徒
    刑以上刑之宣告，復已與被害人家屬朱世文達成「被告應給
    付被害人家屬朱貴武、朱世文、朱世田、朱雅萍共新臺幣（
    下同）100 萬元，頭期款為30萬元，餘款70萬元則按月於月
    底給付3 萬元至全部給付完畢為止」之和解條件（見本院卷
    71頁背面、74頁）等情，認被告經此次偵、審之教訓，當知
    所警惕，而無再犯之虞，及被害人家屬朱世文並同意於被告
    有履行和解條件下，給予被告緩刑自新之機會（見本院卷71
    頁背面），且被告須繼續工作始得以給付上開賠償金額，是
    認被告上開宣告之刑，以暫不執行為適當，爰宣告緩刑2 年
    ，以勵自新。再者，為確保被告能依約履行賠償條件，以維
    被害人家屬權益，並斟酌被告與被害人家屬所達成之和解條
    件，本院認於被告緩刑期間課予如附表所示之負擔，乃為適
    當，是爰依刑法第74條第2 項第3 款宣告被告應按附表所示
    方法，向被害人家屬朱貴武、朱世文、朱世田、朱雅萍支付
    如附表所示之金額，以啟自新，並觀後效。
  (2)如附表所載命被告於期限內應向被害人家屬支付一定金額等
    事項，乃本件緩刑之負擔，被告務須遵期履行，若未於限定
    期限前支付，即屬違反緩刑所定之負擔，得依法撤銷緩刑並
    執行原宣告刑。又依刑法第74條第4 項之規定，本判決命被
    告限期支付被害人家屬朱貴武、朱世文、朱世田、朱雅萍一
    定金額即如附表所示緩刑之負擔，得為民事強制執行名義，
    如被告未在期限內如數匯款支付，被害人屬朱貴武、朱世文
    、朱世田、朱雅萍即得以本判決為執行名義，聲請民事強制
    執行，併此敘明。
據上論斷，應依刑事訴訟法第368 條，刑法第74條第1 項第1 款
、第2 項第3 款，判決如主文。
本案經檢察官林敏惠到庭執行職務。
中    華    民    國   100    年    12    月    12    日
                  刑事第一庭    審判長法  官  周賢銳
                                      法  官  洪碩垣
                                      法  官  曾逸誠
以上正本證明與原本無異。
不得上訴。
中    華    民    國   100    年    12    月    12    日
                                      書記官  魏文常
附錄本判決論罪科刑法條：
刑法第276 條：
因過失致人於死者，處2 年以下有期徒刑、拘役或2 千元以下罰
金。
從事業務之人，因業務上之過失犯前項之罪者，處5 年以下有期
徒刑或拘役，得併科3 千元以下罰金。
附表：
┌──┬───────────────────────────┐
│編號│依刑法第74條第2 項第3 款規定所命被告履行之事項        │
├──┼───────────────────────────┤
│ １ │被告應於民國100 年12月31日前，給付朱貴武、朱世文、朱世│
│    │田、朱雅萍共新臺幣拾萬元。                          │
├──┼───────────────────────────┤
│ ２ │被告應自民國101 年1 月1 日起至102 年11月30日止，按月於│
│    │每月月底，給付朱貴武、朱世文、朱世田、朱雅萍新臺幣萬│
│    │元。                                                  │
├──┼───────────────────────────┤
│ ３ │被告應於民國102 年12月31日，給付朱貴武、朱世文、朱世田│
│    │、朱雅萍新臺幣壹萬元。                                │
└──┴───────────────────────────┘